【裁判字號】    97,訴,960
【裁判日期】    970815
【裁判案由】    強盜等
【裁判全文】
臺灣板橋地方法院刑事判決               97年度訴字第960號
公  訴  人  臺灣板橋地方法院檢察署檢察官
被      告  丙○○
選任辯護人  劉添錫  律師
上列被告因強盜等案件，經檢察官提起公訴（97年度偵字第3778
號），本院判決如下：
    主  文
丙○○意圖為自己不法之所有，以恐嚇使人將本人之物交付，未
遂，處有期徒刑伍月；又意圖為自己不法之所有，而搶奪他人之
動產，處有期徒刑柒月。應執行有期徒刑拾月，緩刑貳年，緩刑
期間付保護管束，並應向財團法人創世福利基金會提供捌拾小時
之義務勞務。
    事  實
一、丙○○明知酒量不佳，仍自民國97年1 月10日傍晚4 、5 時
    許起飲用高梁酒，並持續飲用酒類至晚間10時許，而致酩酊
    ，仍於翌日（即11日）凌晨1 時50分許，自其臺北縣板橋市
    ○○街84巷4 號1 樓住處步行外出至同市○○○路15號前，
    搭乘由甲○○所駕駛之車牌號碼189-NZ營業小客車。詎丙○○上車後竟基於意圖為自己不法所有之恐嚇取財犯意，對甲○○恫稱：「我是死刑犯」等語，命甲○○交付手機。然甲○○不為所動，佯稱並未攜帶手機，丙○○竟仍接續以右手
    抓住甲○○之頭髮，左手毆打甲○○之後頸部，命甲○○將
    上開車輛交出，甲○○見丙○○始終未表明欲前往何處，遂
    將車輛駛向路邊停車，丙○○下車後，甲○○旋將車輛駛離
    。於同日凌晨2 時12分許，丙○○又走向位在臺北縣板橋市
    ○○○路25號之新站便利商店，向該店店員乙○○稱欲購買
    香煙1 包，乙○○交付後，丙○○又在貨架上取下「煙友爽
    」1 瓶，旋基於意圖為自己不法所有之搶奪犯意，稱「搶劫
    」後，趁乙○○不備之際，即將該包香煙及「煙友爽」1 瓶
    取走步出店外。經甲○○、乙○○報警前來，而悉上情。
二、案經臺北縣政府警察局板橋分局報告臺灣板橋地方法院檢察
    署檢察官偵查起訴。
    理  由
一、訊據被告丙○○於本院審理中矢口否認涉有上開犯行，辯稱
    ：其當時喝醉酒，對於案發當時所發生的事情已無記憶，不
    知自己做了何事云云。經查：
  (一)證人甲○○於本院審理中具結證稱：「我是計程車駕駛，案
    發當時被告上車後，我就問被告要去哪裡，他問我有沒有看
    到今天報紙，他是死刑犯，我要被告不要說那些，我只是載
    客，並問他到底要去哪裡，被告就說要搶我的手機，我表示
    沒有帶手機，被告當時坐在駕駛座右後方，就以左手抓我頭
    髮，右手則從我的脖子打下去，之後就說要搶我的車子，我
    就說我還有小孩要養，想請被告不要搶我的車。那時我還一
    面在開車，我認為被告在開玩笑，就放慢車速靠邊，且客人
    也沒說要去哪裡，被告就下車，好像是要過來開我的車子，
    但我不確定他的用意，就趕緊把車子開走，距離我搭載到被
    告的地點很近。當時我有聞到被告身上有酒味，不知是否喝
    醉，被告講話還算可以，但有點大舌頭講不清楚。被告打我
    時，我有點愣住，但沒有嚇到，因為我們開夜車常會遇到這
    類的事情。我怕被告又去傷害別的司機，所以就去報警請警
    察來制止他，不是想要追究被告」等語（見本院97年7 月31
    日審理筆錄第3 至6 頁）。而證人乙○○於偵查中亦具結證
    稱：「我是新站超商店員，案發當天我值大夜班，當時在門
    口抽煙，被告就從旁邊過來，好像有喝酒的樣子，講話不清
    楚，後來我就走進店內收銀台，被告也跟著走進來站在收銀
    台前，他說要煙，我拿給他，他沒有付錢就將煙拆開，拿打
    火機點煙，後來被告一直自言自語，接著就拿了一瓶『煙友
    爽』，說要該物品，要搶劫，被告還說『要報案可以』，就
    拿著香菸和煙友爽走出店外，於是我就報警」等語（見偵查
    卷第41頁）。參以證人甲○○、乙○○均與被告無何仇隙，
    自無任意攀誣之理。依證人甲○○、乙○○所證，足見被告
    確實於97年1 月11日凌晨1 時50分許，搭乘告訴人甲○○所
    駕駛之計程車，出言恐嚇揚言搶劫車輛，復於同日凌晨2 時
    25分許，在新站超商內搶奪超商內之香菸及「煙友爽」等物
    。
  (二)次查，被告為警查獲後，經警於97年1 月11日2 時37分許進
    行呼氣測試結果，酒精濃度高達0.944MG/L ，此有酒精測定
    紀錄表1 件附卷可參（見偵查卷第24頁）。且依行政院國軍
    退除役官兵輔導委員會臺北榮民總醫院函覆結果，「一般人
    呼氣濃度達每公升0.944 毫克時，可能使其知覺理會能力會
    下降，增加判斷之錯誤，並可能使情緒較不穩定，導致行為
    控制能力較差」等語（見本院卷）。由此，固可見被告於行
    為時因飲酒過量導致知覺理會能力下降，且控制能力較差。
    惟查，被告於本院審理中供稱：「平常酒量不是很好，金門
    高梁大概只能喝一般白色免洗杯約150C.C. ，二杯就醉了」
    等語（見本院上開審理筆錄第8 頁）。而被告於案發前即97
    年1 月10日下午約4 、5 時許，即飲用高梁酒約1 瓶多，之
    後復與友人在小吃店飲酒，飲畢返家再繼續飲用小瓶高梁酒
    ，此節復經被告於本院審理中供述甚明（見上開審理筆錄第
    8 頁）。顯見被告明知自身酒量不佳，竟仍飲用大量高酒精
    濃度之高梁酒，且其對於酒醉後將導致辨識行為及控制行為
    之能力低落乙節，亦當有所認識，竟仍過量飲酒，是就招致
    依其辨識而行為之能力顯著減低之結果，顯有過失甚明。依
    刑法第19條第3 項之規定，尚與同法第2 項減輕其刑之要件
    不符。是被告前開抗辯並非可採，本件事證已臻明確，被告
    犯行堪以認定。
二、核被告丙○○趁超商店員乙○○不備之際，恫稱「搶劫」而
    取走香菸1 包及「煙友爽」1 瓶，核其此部分所為，係犯刑
    法第325 條第1 項之搶奪罪。次按最高法院87年度台上字第
    2278號判決見解認為，「恐嚇取財與強盜罪，二者就其同具
    有不法得財之意思，及使人交付財物而言，固無異趣，但就
    被害人是否喪失意思自由，不能抗拒言之，前者被害人尚有
    意思自由，後者被害人之意思自由已被壓制，達於不能抗拒
    之程度，故恐嚇取財罪，其恐嚇行為雖不以將來之惡害通知
    為限，即以目前之危害相加，亦屬之。但必其強暴、脅迫手
    段，尚未使被害人達於不能抗拒之程度始可，如其強暴、脅
    迫行為，已使被害人喪失意思自由，達於不能抗拒之程度，
    即應構成強盜罪，而非恐嚇取財罪」。核被告就告訴人甲○○部分所為，係犯刑法第346 條第3 項、第1 項之恐嚇取財
    未遂罪。又被告先向告訴人甲○○恫稱要搶手機，復行恫稱
    要搶車輛，此二舉措時間密接，顯係基於同一恐嚇取財之犯
    意而為侵害同一法益之行為，為接續犯，應論以一罪。公訴
    意旨雖認被告就恫稱欲搶車部分，另構成刑法第328 條第4
    項、第1 項之強盜未遂罪云云，然查，被告雖自後座抓告訴
    人甲○○之頭髮並毆打其頸部，對其施加強暴手段，然該時
    告訴人甲○○仍在駕駛座掌握車輛之動向，且放慢車速靠邊
    停車，足見告訴人甲○○之意思自由客觀上並未遭受壓制而
    達於不能抗拒之程度，尚與刑法強盜罪之構成要件有間，而
    屬恐嚇取財罪之範疇。然此部分犯行乃屬前階段單一恐嚇取
    財犯意之延伸，而構成恐嚇取財未遂罪之接續犯一罪，已認
    定如前，是公訴意旨尚有誤會，併此敘明。被告雖已著手恐
    嚇取財行為之實施，惟未生取得財物之結果，為未遂犯，爰
    依刑法第25條第2 項之規定，按既遂犯之刑度減輕其刑。又
    被告所犯前述搶奪罪與恐嚇取財未遂罪間，犯意各別，行為
    互殊，應予分論併罰。本院審酌被告並無前科，就飲酒後可
    能造成行為控制力低落乙節，當可得預見，竟於酩酊之際恐
    嚇告訴人甲○○欲取走其手機與車輛，復在超商搶奪等犯罪
    動機、目的、手段，並考量告訴人甲○○、乙○○所受損害
    程度非鉅，及被告犯罪後之態度等一切情狀，分別量處如主
    文所示之刑，並定應執行刑主文所示。末查，被告前未曾受
    有期徒刑之宣告，此有臺灣高等法院被告前案紀錄表1 件在
    卷可查。被告因酒後酩酊而罹刑典，經此偵審程序自當已有
    所警惕，信無再犯之虞，爰併予宣告緩刑2 年，緩刑期間付
    保護管束，並應向財團法人創世福利基金會提供80小時之義
    務勞務，以啟自新。
據上論斷，應依刑事訴訟法第299 條第1 項前段，刑法第325 條
第1 項、第346 條第3 項、第1 項、第25條第2 項、第51條第5
款、第74條第1 項第1 款、第2 項第5 款、第93條第1 項第2 款
，刑法施行法第1 條之1 ，判決如主文。
本案經檢察官馬凱蕙到庭執行職務。
中    華    民    國    97    年    8     月    15    日
                  刑事第十四庭  審判長法  官  林海祥
                                      法  官  許炎灶
                                      法  官  汪怡君
上列正本證明與原本無異。
如不服本判決，應於送達後十日內敘明上訴理由，向本院提出上
訴狀。
                                      書記官  李郁禎
中    華    民    國    97    年    8     月    21    日
附錄本案論罪科刑法條全文：
中華民國刑法第346條
意圖為自己或第三人不法之所有，以恐嚇使人將本人或第三人之
物交付者，處六月以上五年以下有期徒刑，得併科一千元以下罰
金。
以前項方法得財產上不法之利益，或使第三人得之者，亦同。
前二項之未遂犯罰之。
中華民國刑法第325條
意圖為自己或第三人不法之所有，而搶奪他人之動產者，處六月
以上五年以下有期徒刑。
因而致人於死者，處無期徒刑或七年以上有期徒刑，致重傷者，
處三年以上十年以下有期徒刑。
第一項之未遂犯罰之。


司法院資訊處製作；財團法人民間司法改革基金會備份。
